【裁判字號】    97,婚,248
【裁判日期】    970603
【裁判案由】    離婚
【裁判全文】
臺灣臺南地方法院民事判決               97年度婚字第248號
原      告  甲○○
被      告  乙○○
                        號
上列當事人間請求離婚事件，經本院於民國97年5月20日言詞辯
論終結，判決如下：
    主      文
准原告與被告離婚。
訴訟費用由被告負擔。
    事實及理由
一、原告起訴主張：兩造於民國76年4月26日結婚，並育有一名
    目前業已成年之子王文生（77年1月7日生），兩造原共同居
    住於臺南縣新營市○○街163號，惟被告於4年前竟不告而別
    ，棄家人於不顧，且兩造所生之子王文生現就讀南榮技術學
    院電機系，學雜費極為昂貴，然被告對王文生之生活及教育
    費均置之不理，且完全不與原告通訊，後原告於97年3月6日
    以存證信函通知被告，而被告於同年3月17日與原告在臺南
    縣新營市公所調解，然被告要求原告給付新臺幣（下同）10
    0萬元才願辦理離婚，被告如此不顧家庭又要拿錢的行徑，
    實不是一家之主之行為，被告顯係惡意遺棄原告於繼續狀態
    中，為此，原告爰依民法第1052條第1項第5款及同條第2項
    等規定，訴請離婚。並聲明：如主文所示。
二、被告則辯以：伊不同意離婚，伊本來是原告住在臺南縣新營
    市，後來94年間伊因開刀，而臺南縣新營市的住家有樓梯伊
    爬不上去，且因臺南縣新營市的住家常常在打牌太吵鬧，伊
    就搬到臺南縣後壁鄉的老家靜養身體等語。
三、本院得心證之理由：
（一）原告主張兩造於76年4月26日結婚，並育有一名目前業已
      成年之子王文生（77年1月7日生），兩造原共同居住於臺
      南縣新營市○○街163號，兩造目前婚姻關係存續中等情
      ，業據原告提出戶籍謄本1份為證，被告對此並不爭執，
      自堪信原告主張之上情為真實。
（二）按婚姻以夫妻之共同生活為目的，夫妻應以誠摯相愛為基
      礎，相互尊重、忍讓與諒解，共同建立和諧美滿幸福之家
      庭，非有足以破壞共同生活或難以維持婚姻之重大事由，
      夫妻之一方固不得任意訴請離婚；惟若夫妻之誠摯相愛基
      礎動搖，彼此難以容忍、諒解，無從繼續保持共同生活之
      圓滿、安全及幸福，而生婚姻之破綻，夫妻之一方即非不
      得依民法第1052條第2項規定請求離婚。又按74年6月3日
      修正公布之民法第1052條增列第2項規定：有前項以外之
      重大事由，難以維持婚姻者，夫妻之一方得請求離婚。但
      其事由應由夫妻之一方負責者，僅他方得請求離婚。其但
      書部分參照修正理由說明，係為求公允始增設該但書之規
      定。故難以維持婚姻之重大事由，夫妻雙方均須負責時，
      應比較衡量雙方之有責程度，僅責任較輕之一方，得向責
      任較重之他方請求離婚，如雙方之有責程度相同，則雙方
      均得請求離婚，始符公平。又婚姻以夫妻終生之共同生活
      為目的，凡對家庭生活之美滿幸福，有所妨礙，足以破壞
      共同生活之重大事由，難以維持婚姻者，夫妻之一方即得
      依民法第1052條第2項規定訴請離婚。至婚姻是否難以維
      持，應斟酌破壞夫妻共同生活之具體情事，是否客觀上達
      於動搖夫妻之共同生活，而喪失維持婚姻之意欲為斷。而
      夫妻均有民法第1052條第1項所定情形之一時，雙方各得
      向法院請求離婚，不能以請求之一方亦有判決離婚原因，
      即謂其不得訴請離婚；同條第二項但書規定難以維持婚姻
      之重大事由應由夫妻之一方負責者，僅他方得請求離婚，
      係為公允而設，故難以維持婚姻之重大事由，夫妻雙方均
      須負責時，應比較衡量雙方之有責程度，僅責任較輕之一
      方，得向責任較重之他方請求離婚，有責程度相同時，雙
      方均得請求離婚，始符公平。最高法院90年度臺上字第21
      93號、第385號、90年度臺上字第2215號判決要旨參見。
      本件原告主張兩造婚姻有有難以維持之重大事由一節，經
      查，原告主張被告於94年9月間獨自離開兩造上開共同居
      住之臺南縣新營市處所，而遷移至臺南縣後壁鄉現居所居
      住，兩造因而分居迄今一節，業據證人即兩造之子王文生
      到庭證述：「（對兩造婚姻知悉何事？）本來我們全家是
      在住新營，94年間我爸爸開刀，是什麼原因我不知道，後
      來我爸爸就回後壁鄉的老家住，這段期間我都跟我媽媽住
      在新營，我爸爸去後壁鄉老家住之後，都不會來新營住，
      可是這3、4年之間，我爸爸有回來新營3、4次，都進來新
      營家一下，沒有跟家裡面的人交談就回去了。」等語明確
      （見本院97年5月20日言詞辯論筆錄），審酌證人王文生
      已年滿20歲，心智已達成熟，且為被告之子女，衡情斷不
      致於羅織其事，應認其之證言應屬可信。本院審之兩造於
      上開分居期間除各自獨立生活外，雖被告有返回臺南縣新
      營處所3、4次，然除兩造分居迄今已有2、3年之期間，而
      被告僅返家3、4次，可見被告返家次數甚少外，且被告返
      家時亦未留下過夜，甚至於返家期間亦未與原告或其他家
      人交談，可見兩造於上開分居期間，彼此間無良好互動或
      積極有效之對談與溝通，導致心結與怨懟愈益增深，然兩
      造於訴訟中均未有所反省，仍逕指責、埋怨他方之過錯，
      足見兩造婚姻已不具互信、互愛、互諒之基礎，彼此間之
      夫妻情愛已喪失殆盡，嚴重妨礙家庭生活之美滿幸福，可
      證兩造除主觀上無共同生活之意願外，且客觀上亦難以維
      持幸福圓滿之婚姻生活，觀其情形，任何人倘處於同一地
      位時，均難期待繼續維繫婚姻及家庭生活之和諧，顯見兩
      造已無法共營健全之婚姻生活，而生婚姻之破綻，原告主
      張兩造之婚姻有難以維持婚姻之重大事由，自屬有據，應
      為可取。
（三）本件被告雖抗辯上開兩造分居之原因，係因伊94年間開刀
      後無法爬上臺南縣新營市的住家之樓梯，且因臺南縣新營
      市的住家常常在打牌太吵鬧，伊才搬到臺南縣後壁鄉的老
      家靜養身體云云，惟查，稽之被告所提出之財團法人奇美
      醫院柳營分院診斷證明書，其上記載被告係因胃潰瘍出血
      、十二指腸潰瘍、肝硬化、糖尿病、痛風性關節炎等，於
      94年8月27日上午9時34分進入該院急診治療，當日住院，
      並於同年9月1日胃潰瘍休克轉入加護病房，當日做半胃切
      除、空腸灌食手術；94年9月17、19、24日，同年10月1、
      3、8、15、22、26因傷口延遲欲癒合門診複診；94年12月
      17、21日，95年3月18日，同年5月22、27日門診追蹤等語
      ，是由上開被告之病歷紀錄，可知被告雖於94年間確因身
      體不佳而前往醫院開刀治療，然參之上開被告術後前往醫
      院門診之紀錄，被告至95年5月間後即未再前往醫院回診
      追蹤，佐以被告復自承其於96年間有在臺南縣政府所舉辦
      之運動會場合中擔任臨時工作人員，顯見被告或於94年間
      確因其手術後身體狀況不佳，而有離開兩造同居之處所前
      往他處靜養之必要，然於95年5月後迄今已有2年，此期間
      被告即無再前往醫院回診追蹤病情之必要，且其尚可在96
      年間於臺南縣政府所舉辦之運動會會場擔任工作人員，顯
      見被告所執其因身體健康因素而有至他處靜養之必要，所
      以才不願返回兩造位於臺南縣新營市之共同居所，顯有悖
      於事理，且參以證人王文生另證述家中並不常有人打牌等
      語，益徵被告辯稱其係因身體健康因素而不得已與原告分
      居迄今云云，要難採信；惟本院另審酌被告於94年間因病
      住院開刀，然原告對被告遭受此一重大事件除不聞不問外
      ，且亦未在被告術後需要照料之期間給予適度之關懷及幫
      助，進而促使兩造間之婚姻達至本件有難以維持婚姻事由
      之程度，可見原告之行為，亦對造成上開兩造間有難以維
      持婚姻之事由，有所過失。是本院稽之上情，造成雙方婚
      姻難以維持之結果，兩造均應負擔相同之責任，故本件原
      告依民法第1052條第2項規定訴請離婚，於法並無不合，
      應予准許。
（四）另原告本於民法第1052條第1項第5款及同條第2項等之數
      項離婚事由提起離婚之訴，係合併提起數宗形成之訴，可
      致同一之法律效果，此種起訴之形態，學者謂之為重疊的
      訴之合併。其訟訴標的雖有數項，而僅有單一聲明，法院
      應就原告所主張之數項訴訟標的逐一審理，如認定其中一
      項訴訟標的為有理由，即可為原告勝訴判決；原告主張依
      第1052條第2項請求離婚既有理由，本院無再審酌同條第5
      款之必要，附此說明。
四、至兩造其餘之攻擊或防禦方法，及未經援用之證據，經本院
    斟酌後，認為均不足以影響本判決之結果，自無逐一詳予論
    駁之必要，併此敘明。
五、結論：本件原告之訴為有理由，依民事訴訟法第78條，判決
    如主文。
中    華    民    國    97    年    6     月    3     日
                      家事法庭  法  官  楊佳祥
以上正本係照原本作成。
如對本判決上訴，須於判決送達後20日之不變期間內，向本院提
出上訴狀。
中    華    民    國    97    年    6     月    3     日
                                書記官  葉芳如


司法院資訊處製作；財團法人民間司法改革基金會備份。
